【裁判字號】    92,交訴,11
【裁判日期】    920429
【裁判案由】    過失致死
【裁判全文】
臺灣新竹地方法院刑事判決                          九十二年度交訴字第一一號
    公  訴  人  臺灣新竹地方法院檢察署檢察官
    被      告  乙○○
右列被告因過失致死案件，經檢察官提起公訴（九十一年度偵字第六０五號），本院
判決如左：
    主  文
乙○○無罪。
    理  由
一、公訴意旨略以：被告乙○○於民國九十一年十月八日下午六時二十分許，駕駛車
    號ＪＱ─九二六八號自小客車，沿新竹縣關西鎮○○路（台一一八線道）由東向
    西方向行駛，途經錦山路與台三線交岔口（即台三線北上六０．三公里處）時，
    本應注意車前狀況，隨時採取必要之安全措施，而依當時天候、視線、路況等情
    形，復無不能注意之情事，其能注意，而疏未注意車前動態，見前方不明廂型車
    前行未肇事，乃直接尾隨在後欲左轉台三線往竹東方向前行，適有被害人陳正和
    騎乘車號ＩＯＦ─二二０號機車，沿台三線由北往南方向行駛而在上址正欲左轉
    往錦山方向前進，被告乙○○閃避不及，致其上開自小客車左前方葉子板撞上陳
    正和所騎乘上開機車左手把，致被害人陳正和人車倒轉後倒地，並使其頭部受鈍
    力損傷致右側硬腦膜下出血及右側腦內出血，經送醫後不治死亡，因認被告乙○
    ○所為係犯刑法第二百七十六條第一項之過失致死罪云云。
二、按犯罪事實應依證據認定之，無證據不得推定其犯罪事實；又不能證明被告犯罪
    或其行為不罰者，應諭知無罪之判決，刑事訴訟法第一百五十四條、第三百零一
    條第一項，分別定有明文。又認定不利於被告之事實，須依積極證據，苟積極證
    據不足為不利於被告事實之認定時，即應為有利於被告之認定；且事實之認定，
    應憑證據，如未能發現相當證據，或證據不足以證明，自不能以推測或擬制之方
    法，以為裁判基礎；而認定犯罪事實所憑證據，雖不以直接證據為限，間接證據
    亦包括在內；然而無論直接或間接證據，其為訴訟上之證明，須於通常一般之人
    均不致有所懷疑，而得確信其為真實之程度者，始得據為有罪之認定，若其關於
    被告是否犯罪之證明未能達此程度，而有合理性懷疑之存在，致使無從形成有罪
    之確信，根據「罪證有疑，利於被告」之證據法則，即不得遽為不利被告之認定
    （最高法院三十年上字第八一六號、四十年台上字第八六號、七十六年台上字第
    四九八六號等判例參照）。再過失致死罪之成立，須被告有應注意、能注意而不
    注意之過失行為，如其雖有應注意之義務，然依當時情形如顯非其所能注意而不
    注意者，自難令負過失責任，更不能課行為人以過失致死罪責，另刑法上之過失
    ，其過失行為與結果間，在客觀上有相當因果關係始得成立，所謂相當因果關係
    ，係指依經驗法則，綜合行為當時所存在之一切事實，為客觀之事後審查，認為
    在一般情形下，有此環境、有此行為之同一條件，均可發生同一之結果者，則該
    條件即為發生結果之相當條件，行為與結果即有相當之因果關係。反之，若在一
    般情形下，有此同一條件存在，而依客觀之審查，認為不必皆發生此結果者，則
    該條件與結果不相當，不過為偶然之事實而已，其行為與結果間即無相當因果關
    係（最高法院七十六年度台上字第一九二號判例參照）。
三、公訴人認被告涉有前開犯行係以其坦承駕車肇事，被害人係因本件車禍事故而死
    亡、被害人家屬甲○○之指述，及道路交通事故調查報告表、照片等為據，認被
    告於駕駛汽車時，未注意車前狀況，隨時採取必要之安全措施，故有過失，其過
    失行為與被害人死亡間有因果關係為據。訊據被告乙○○固對於右揭時、地其駕
    駛之自小客車與被害人陳正和所騎乘機車發生撞擊，並致被害人陳正和死亡等情
    ，坦承不諱，惟堅決否認涉有過失致死罪嫌，辯稱當時其行車方向為綠燈，伊往
    左走，於雙黃線停車時，被害人之機車闖紅燈並違規行駛於內車道，且未戴安全
    帽，並撞擊其已暫停車輛之左側葉子板，伊已盡注意義務，並無過失等語，
四、經查：
（一）本件事故發生時，被告行車方向為由東向西，至路口時欲左轉（往南，即由錦
      山往竹東方向），被害人陳正和行車方向為由北往南，至路口欲左轉（往東，
      即由龍潭往錦山方向），業經被告供述在卷，且依道路交通事故調查報告表所
      載之自小客車及機車肇事後停放位置，本件肇事地點應在交岔路口之中心位置
      （分隔島之中線處），又肇事後被告車輛已呈左轉之狀態，並已過中央分隔島
      處，被害人之機車則倒停於被告駕駛車輛之左側距三．三公尺處，被告車輛左
      前方於肇事後有刮痕，被害人機車之左側有一處稍凹陷撞擊之痕跡，車輛及機
      車其餘部位則未見有擦撞痕跡，亦有卷附相片可參，顯然本件車禍事故發生時
      之撞擊力道並非十分強大，故而雙方車輛未留有嚴重之撞擊痕跡，此可推論當
      時雙方車速應均非甚快，又被告駕駛之自小客車係於甫左轉時與被害人所駕駛
      亦已左轉中之機車，在交岔路口處發生撞擊，而事故發生地點係雙向四線道之
      有行車管制號誌之交岔路口，依前開所述肇事後現場情形觀之，顯可推論事故
      發生時有一方應有闖紅燈之行為。
（二）經傳訊當時亦駕車行經該處之證人龔效華，結稱：當時伊行駛在台一一八號道
      路上，先停紅燈，停在正興加油站附近，前面約有六、七部車子，伊停在比較
      中間的位置，原不知道被告車輛停在其前面，待綠燈時，車陣往前行，於到達
      路口要右轉時，見被告在路口正中間正要開門出來，原認可能車子故障或有其
      他事情，即停車欲下車協助處理，下車後方知發生車禍，當時被告正協助傷者
      ，傷者在過馬路的內側車道，伊即幫忙協助對向車道指揮交通、打電話報警、
      通知救護車等語，則依證人所述，其行車方向與被告相同，既有停等紅燈，於
      綠燈前行時方發現被告車輛停於交岔路口中央處，顯然其等行車方向為綠燈，
      堪證被告供稱當時其行車方向為綠燈之詞為實在，則被害人既非相同之行車方
      向，顯有違規闖紅燈之行為堪以認定。
（三）又被害人陳正和於車禍事故發生時，已達酒醉狀態，其於九十一年十月八日送
      醫時，經採其血液檢驗，其血中酒精濃度檢驗結果為一八八．七ｍｇ／ｄｌ（
      正常值為０至五０，約呼氣濃度每公升０．九四三五毫克），有本院向敏盛綜
      合醫院龍潭分院函查之資料在卷可稽，而一般人血中濃度若達前開程度，會有
      肌肉不協調、走路非常不穩，且失定向能等狀況（參卷附之一般人血中酒精濃
      度與臨床症狀表），顯已足以影響駕駛之判斷力及注意力，故被害人陳正和當
      時應已達酒醉駕車之危險狀態，而被告當時並未飲酒，亦有酒測紀錄表在卷可
      參，並經證人即到場處理之警員丙○○結證在卷，則被告供稱當時被害人闖紅
      燈且在路中有搖晃之情形，即可認為實在。
（四）另經本院諭知被告會同被害人家屬與警員將肇事車輛拍攝相片，被告所駕駛車
      輛左前車頭受損，被害人機車之後輪左後側避震器凹損、左後方向燈受損，且
      該處之行車管制號誌正常運作，該處限速為六十公里，又如前述，被告駕駛自
      小客貨車在關西鎮沿錦山往關西方向行駛至肇事地岔路口左轉彎，被害人陳正
      和則係酒後駕駛重機車自右側沿台三線由龍潭往竹東方向內側車道左轉駛至，
      二車發生撞擊，再參以前揭證人龔效華之證述，被告當時行車之方向應為綠燈
      ，則被告依號誌指示，以時速約二十公里之速度正常行駛於該處，至肇事路口
      左轉彎時突遇被害人自右側駛至，顯係一般人在相同之情形下均無法注意，以
      避免事故之發生，且被告當時既已轉至肇事路口，自有優先路權，其遇當時之
      違規酒後駕車且闖紅燈而突然駛至之被害人，顯已非其所能注意，故被告就本
      件車禍事故當無法注意而無過失。本件經送臺灣省竹苗區車輛行車事故鑑定委
      員會鑑定，亦認被告駕駛自小客車措手不及，無肇事因素，有該委員會鑑定意
      見書在卷可稽。
（五）至公訴人指稱被害人家屬甲○○之指述及被告疏未注意車前動態，見前方不明
      廂型車前行未肇事，乃直接尾隨在後欲左轉台三線往竹東方向前行等情，參以
      被害人家屬甲○○供稱當時伊並未在場，且其亦不知事故發生之情形，及被告
      供稱之其當時係停於第二部，前方車輛係右轉，伊左轉等情，顯然被告並未有
      直接尾隨在後而疏未注意之情形。
（六）綜前所述，被告前開所辯堪信為實在，且過失致死罪之成立，須被告有應注意
      、能注意而不注意之過失行為，如其雖有應注意之義務，然依當時情形顯已非
      其所能注意而不注意者，自難令負過失責任，如前所述，依當時之情形，被告
      依循號誌行車，且車速亦符合規定，又已過肇事路口，有優先路權，依其所為
      當已盡其注意義務，本件係被害人違規酒後駕車並闖紅燈而肇事，自難令被告
      負過失責任甚明。此外復查無其他積極証據足資證明被告前開所為涉有過失致
      死罪，核之前揭規定及判例意旨所示，自應為被告無罪之諭知。
據上論斷，應依刑事訴訟法第三百零條第一項，判決如主文。
本案經檢察官邱朝智到庭執行職務。
中      華      民      國      九十二      年    四    月    二十九    日
                                臺灣新竹地方法院交通法庭
                                    法  官  王紋瑩
右正本證明與原本無異。
如不服本判決，應於判決送達後十日內向本院提出上訴狀( 應附繕本 )，上訴於
臺灣高等法院。
                                    書記官  馮玉玲
中      華      民      國      九十二      年    四    月    二十九    日


司法院資訊處製作；財團法人民間司法改革基金會備份。
